臺灣高等法院刑事判決　　　　　　　 93年度交上易字第223號
上　訴　人　台灣新竹地方法院檢察署檢察官
被　　　告　甲○○
上列上訴人因被告過失傷害案件，不服臺灣新竹地方法院93年度
交易字第16號，中華民國93年6月10日第一審判決（ 起訴案號：
臺灣新竹地方法院檢察署92年度偵字第5800號），提起上訴，本
院判決如下：
    主  文
原判決撤銷。
甲○○因過失傷害人致重傷，累犯，處有期徒刑拾月。
    事  實
一、甲○○曾因違反組織犯罪防制條例、恐嚇等案件，於民國88
    年7月28日經臺灣高等法院花蓮分院以86年上重訴字第515號
    刑事判決分別判處有期徒刑4月、8月，定應執行刑為有期徒
    刑10月，嗣於88年8月27日確定 ，因羈押日數折抵刑期期滿
    而於88年9月16日執行完畢。惟甲○○猶不知戒慎 ，於92年
    7月1日下午4時許，駕駛車號ＢＳ─ 7083號自小客車從新竹
    市○○路21號前之路邊起步欲朝左前方駛入東美路車道時，
    原應注意汽車起步前應顯示方向燈，注意前後左右有無障礙
    或車輛、行人，並應讓行進中之車輛、行人優先通行，且依
    當時天氣晴、日間自然光線、路面乾燥、無缺陷、亦無障礙
    物、視距良好，並無不能注意之情事，竟疏未注意同向左後
    方已有林淑萍騎乘車號ＢＭＸ─ 192號機車向前而來，甲○
    ○未讓行進中之林淑萍騎乘機車先行即從路邊朝左前方駛入
    東美路車道，致林淑萍閃避不及，前開機車之右後視鏡、右
    側車身撞擊上述自小客車之左前車門，林淑萍因而人車倒地
    ，受有左側硬腦膜上及硬腦膜下出血、兩側蜘蛛膜下腔出血
    併嚴重腦血腫、兩側顱骨骨折、左肺挫傷等重傷害。甲○○
    於駕車肇事後、犯罪未被發覺前，即報警且在肇事現場等候
    ，向有偵查犯罪職權之公務員即新竹市警察局交通隊第二分
    隊警員鍾一豪坦承犯行並接受裁判。又林淑萍雖經甲○○延
    請救護車送醫手術急救，但仍呈現顱內出血合併重度昏迷之
    植物人狀態，所受傷勢已達難於治療之程度。
二、案經林淑萍之配偶乙○○訴由臺灣新竹地方法院檢察署檢察
    官偵查起訴。
    理  由
一、右揭事實業據被告甲○○於原審審理時坦承不諱（原審卷第
    26 頁），核與告訴人乙○○指訴之情節相符，並有道路交
    通事故調查報告表（一）、（二）、道路交通事故現場圖、
    現場照片七幀、鄰近監視器之錄影帶翻拍照片八幀在卷（偵
    字卷第23至35頁）可稽，足徵被告在原審之自白，堪信與事
    實相符，自屬可採。至被告於本院審理中雖辯稱：被害人林
    淑萍係行駛汽車道，她超我的車，所以撞到我車子的左前側
    云云。惟查本件車禍發生後被害人所騎駛之機車已被移動，
    此有道路交通事故現場圖可佐（偵查卷第28頁）；而被害人
    受傷後雖有流下血跡在汽車道上，但此亦有可能係被害人行
    駛在機車道上時，因被告未讓行進中之被害人騎乘機車先行
    即從路邊朝左前方駛入東美路車道，致被害人閃避不及，前
    開機車之右後視鏡、右側車身撞擊上述自小客車之左前車門
    ，被害人因擦撞之力量而朝左外側倒在汽車道上所致。是被
    告就此所辯，尚難遽以採信。
二、被害人因本件車禍事故，致受有左側硬腦膜上及硬腦膜下出
    血、兩側蜘蛛膜下腔出血併嚴重腦血腫、兩側顱骨骨折、左
    肺挫傷等傷害，雖經送醫手術急救，仍呈現顱內出血合併重
    度昏迷之植物人狀態，經原審民事庭法官會同行政院衛生署
    新竹醫院陳能清醫師於93年3月5日前往鑑定結果，被害人倚
    坐於輪椅上，兩側顱骨凹陷，頭皮有開顱手術疤痕，身上裝
    有鼻胃管、腦脊髓液引流管，著尿布，其之精神狀態大多數
    時間呈現昏迷，雖可自行呼吸，對痛覺刺激會些微抬手，但
    無言語或任何聲音之表達，與人亦無眼神接觸，對於施測醫
    師之指令無法意會，亦無任何回應，對叫喚並無反應之事實
    ，有行政院衛生署新竹醫院於92年7月2日、92年10月16日分
    別出具之診斷證明書、於93年3月11日出具之93 新醫精字第
    0930001631號函暨精神鑑定報告書、原審93年度禁字第 17
    號民事卷93年3月5日勘驗筆錄等附卷可按。參以上開行政院
    衛生署新竹醫院精神鑑定報告書載明：綜合被害人過去生活
    史、疾病史、身體檢查、精神狀態與神經學檢查之結果，其
    為「顱內出血合併重度昏迷」之病患，精神狀態已達心神喪
    失之程度，是被害人因本件車禍事故致受有對身體、健康有
    重大影響且難於治療之重傷害之事實，應堪認定。
三、按汽車起步前應顯示方向燈，注意前後左右有無障礙或車輛
    行人，並應讓行進中之車輛行人優先通行，道路交通安全規
    則第89條第1項第6款定有明文。被告本應注意上開道路交通
    安全規則之規定，且依道路交通事故調查報告表所載，當時
    天氣晴、日間自然光線、路面乾燥、無缺陷、亦無障礙物、
    視距良好等情形，其又無不能注意之情事，竟疏未注意同向
    左後方已有被害人林淑萍騎乘右揭機車向前而來，被告未讓
    行進中之被害人機車先行即從路邊朝左前方駛入東美路車道
    ，致被害人閃避不及，二車相撞，被害人因此受有重傷害，
    被告自有過失。此經臺灣省竹苗區車輛行車事故鑑定委員會
    鑑定，亦為相同之認定，有該會於92年9月3日出具之竹鑑字
    第920853號鑑定意見書附卷足憑，再臺灣省車輛行車事故覆
    議鑑定委員會研議結果，就被告過失情節，仍維持上開鑑定
    意見，有該會於92年12月23日出具之府覆議字第92211046號
    函存卷（偵字卷第52至57頁）可參。足徵本件被害人所受前
    揭重傷害確因被告之過失所致，是被告之過失行為與被害人
    之重傷害間，具有相當因果關係。
四、本案事證已臻明確，被告過失重傷害犯行，堪予認定，自應
    依法予以論科。
五、核被告所為，係犯刑法第284條第1項後段之過失重傷害罪。
    被告有前述事實欄一所載之前科紀錄，因羈押日數折抵刑期
    期滿而於88年9月16日執行完畢，有臺灣新竹地方院檢察署
    刑案資料查註紀錄表、臺灣高等法院被告全國前案紀錄表各
    一份附卷足參，其於5 年以內再犯本件有期徒刑以上之罪，
    為累犯，依刑法第47條規定加重其刑。又被告於犯罪未被有
    偵查權之機關或公務員發覺前，即向有偵查權之警察局警員
    報案自首，並向到場處理警員鍾一豪坦承犯行並接受裁判，
    有新竹市警察局交通事故談話紀錄表在卷可查，是認被告有
    接受裁判之意思甚明，符合自首之規定，應依刑法第62 條
    前段規定減輕其刑。被告上開刑之加重減輕事由，依法先加
    後減之。原審據以論科，雖非無見，惟被告有上揭之刑事紀
    錄，素行難謂良好，且其過失行為造成年紀僅三十來歲之被
    害人受有前述難於治療之重傷害，所生之危害甚大，過失程
    度非輕，而被告迄今僅賠償告訴人乙○○新台幣50萬元，有
    告訴人乙○○親書之收據一紙在卷可考，是原審僅量處被告
    有期徒刑5月，量刑顯屬太輕。檢察官上訴指摘原審判決量
    刑太輕，為有理由。原審判決既有上揭可議之處，自無可維
    持，應由本院撤銷改判。爰審酌被告過失程度、被害人所受
    之傷害及被告犯罪後之態度等一切情狀，量處如主文第二項
    所示之刑。
據上論斷，應依刑事訴訟法第369條第1項前段、第364條、第299
條第1項前段，刑法第284條第1項後段、第47條、第62條、第71
條第1項，罰金罰鍰提高標準條例第1條前段，判決如主文。
本案經檢察官羅榮乾到庭執行職務。
中　　華　　民　　國　　94　　年　　3 　　月　　30　　日
　　　　　　　　　交通法庭審判長法　官  黃瑞華
　　　　　　　　　　　　　　　  法　官  蔡明宏
　　　　　　　　　　　　　　　  法　官  陳憲裕
以上正本證明與原本無異。
不得上訴。
                                書記官  劉育妃
中　　華　　民　　國　　94　　年　　4 　　月　　1  　　日
附錄：本案論罪科刑法條全文
刑法第284條第1項後段：
因過失傷害人者，處六月以下有期徒刑、拘役或五百元以下罰金
，致重傷者，處一年以下有期徒刑、拘役或五百元以下罰金。
